臺灣臺中地方法院刑事判決　　　　　　　　　　　　九十三年度訴字第一三○三號
　　公　訴　人　臺灣臺中地方法院檢察署檢察官
　　被　　　告　己○○
右列被告因詐欺案件，經檢察官聲請簡易判決處刑（九十三年度偵字第七○七四號）
及移
簡易判決處刑，移由本院刑事庭，本院合議庭裁定改以簡式審判程序審理，判決如左
：
    主      文
己○○幫助意圖為自己不法之所有，以詐術使人將本人之物交付，處有期徒刑陸月，
如易科罰金，以參佰元折算壹日。
    事實及理由
一、己○○與友人蕭俊豪（未據起訴）均明知某綽號「阿力」不詳姓名年籍之成年男
    子收購他人金融帳戶，係為供財產犯罪使用。詎仍貪圖利益，基於幫助之犯意，
    於民國九十二年十月二十日晚間六時許，在臺中市○○路與崇德路口，一起將己○○所有之大眾銀行北臺中分行帳戶（帳號：000000000000號）
    及潭子頭家厝郵局帳戶（帳號：00000000000000號），分別以
    新台幣（下同）三千元、二千五百元之價格，賣給「阿力」，同時將該二帳戶之
    存摺及金融卡（含密碼），一併交予「阿力」。
二、上開二個帳戶嗣由「阿力」及其他不知名成年人士使用，其等意圖為自己不法之
    所有，先後於：
  (一)九十二年十二月六日，以假裝販賣網路遊戲虛擬寶物之詐術，使丙○○陷於錯誤
    ，而依指示操作提款機，致於同日先轉帳二千二百元入指定之前開己○○大眾銀
    行帳戶；再連續轉帳三萬三千零三十元、五萬九千九百八十二元、八萬七千五百
    六十元入指定之前開己○○郵局帳戶。
  (二)九十二年十二月十二日，以假裝販賣網路遊戲虛擬寶物之詐術，使乙○○陷於錯
    誤，而依指示操作提款機，致於同日先轉帳二千元入指定之前開己○○大眾銀行
    帳戶；再轉帳二萬七千零二十七元入指定之前開己○○郵局帳戶。
  (三)九十二年十二月十二日，以假裝販賣網路遊戲虛擬寶物之詐術，使馬郡良陷於錯
    誤，而依指示操作提款機，致於同日轉帳一千元入指定之前開己○○大眾銀行帳
    戶。
  (四)九十二年十二月十三日，以假裝販賣電腦零件之詐術，使甲○○陷於錯誤，而依
    指示操作提款機，致於同日轉帳一千元入指定之前開己○○大眾銀行帳戶。
  (五)九十二年十二月十三日，以假裝販賣網路遊戲虛擬寶物之詐術，使丁○○陷於錯
    誤，而依指示操作提款機，致於同日轉帳一千元入指定之前開己○○大眾銀行帳
    戶。
三、右揭犯罪事實，業據被告己○○於本院審理時坦承不諱，核與被害人丙○○、乙○○、甲○○、丁○○指述受騙匯款情節相符，並有丙○○提出之郵局存摺內頁
    一紙及自動櫃員機交易明細表三紙、乙○○提出之自動櫃員機交易明細表二紙、
    甲○○及丁○○提出之自動櫃員機交易明細表各一紙、被告郵局帳戶之郵政存簿
    儲金立帳申請書、以局號帳號查詢客戶存簿資料、查詢存簿變更資料及被告大眾
    銀行客戶基本資料查詢單各一份在卷可稽（本案辯論終結後，起訴檢察官另補呈
    被害人馬郡良指述受騙匯款之警詢筆錄及自動櫃員機交易明細表一紙，顯示馬郡
    良確於右揭時間，匯款一千元入被告之大眾銀行帳戶），足見被告自白與事實相
    符。本件事證明確，被告犯行堪以認定。
四、(一)查「阿力」及其他不知名成年人士意圖為自己不法之所有，以詐術使丙○○等
    人陷於錯誤，而依指示操作提款機，致將存款轉入指定之被告帳戶，其等所為，
    係犯刑法第三百三十九條第一項之詐欺取財罪。(二)被告明知「阿力」收購他人金
    融帳戶，係為供財產犯罪使用，猶基於幫助犯意，提供自己帳戶予他人使用，核
    其所為，係犯刑法第三十條第一項前段、第三百三十九條第一項之幫助詐欺取財
    罪。(三)聲請簡易判決處刑意旨雖認被告所為係涉犯同法第三十條第一項前段、第
    三百四十條之幫助常業詐欺取財罪嫌。惟按刑法上之常業犯係以犯罪行為為生活
    之職業，恃之以維生。因之常業犯就其犯意而言，係以同一犯罪行為恃以維生之
    意思，反覆為之，具有同一不變犯意之連續性。就其犯罪行為客體內涵觀察，客
    觀上必須具有相當時間之連續性及可確定性，足以為生活之職業。因之對於客觀
    上以偶發、短暫性未具有相當時間延續性及可能性之事件，作為犯罪行為客體內
    涵者，因犯罪行為客體內涵客觀上不具延續性及可確定性，既不足以為生活之職
    業，自不足恃之維生，不能論以常業犯（最高法院九十二年台上字第三八九七號
    判決參照）。本件依卷證資料所示，「阿力」等人從事詐欺取財之犯罪行為係自
    九十二年十二月六日起至九十二年十二月十三日止，自其等犯罪行為客體內涵觀
    察，欠缺相當時間之連續性及可確定性，難認足以為生活之職業，應僅構成普通
    詐欺取財罪。況縱認「阿力」等人所為成立常業詐欺取財罪，然幫助犯乃從屬於
    正犯而成立，並無獨立性，故幫助犯須對正犯之犯罪事實，具有共同認識而加以
    助力，始能成立，其所應負責任，亦以與正犯有同一認識之事實為限。若正犯所
    犯之事實，超過幫助犯所共同認識之範圍時，則幫助犯事前既不知情，自不負責
    （臺灣高等法院臺中分院九十三年度上易字第一一一號判決意旨參照）。因卷內
    並無證據足以證明被告對於「阿力」等人係以詐欺取財為常業之事有所明知，自
    無從論被告以幫助常業詐欺取財罪。惟幫助普通詐欺取財與幫助常業詐欺取財二
    者社會基本事實同一，本院自得予以審理，並變更起訴法條。(四)被告出售其所有
    大眾銀行、郵局帳戶之犯行，時地密接，侵害法益相同，為接續犯，應僅論以一
    罪。檢察官雖未就被告出售大眾銀行帳戶之事實聲請簡易判決處刑，然此部分與
    起訴成罪之幫助詐欺取財犯行，有接續犯之實質上一罪關係，且經檢察官移送併
    案，本院自得併予審理。(五)被告以幫助他人犯罪之意思，參與構成要件以外之行
    為，為從犯，爰依刑法第三十條第二項規定，按正犯之刑減輕其刑。(六)刑法第二
    十八條之共同正犯，係指二人以上共同實施犯罪之行為而言，幫助他人犯罪，並
    非共同實施，在事實上雖有二人以上共同幫助，要亦各負刑事責任，而無適用該
    條之餘地，最高法院三十三年上字第七九三號著有判例可資參照。聲請簡易判決
    處刑意旨認被告與蕭俊豪應論以共同正犯，於法未合，併予敘明。(七)爰審酌被告
    為貪圖不法利益，提供金融帳戶予他人犯罪使用，使犯罪難以查緝，無異助長不
    法，其行為對被害人財產及社會金融交易秩序所生危害非淺，惟念其於本院審理
    時坦認罪行，足見尚知悔悟等一切情狀，量處如主文所示之刑，並諭知易科罰金
    之折算標準。
五、本案被告型態為幫助他人詐欺取財，因詐欺取財之正犯是否屬於共同正犯、連續
    犯等，與被告應成立之罪名、刑責均無涉，為免累贅，爰不於主文欄諭知被告幫
    助「共同連續」詐欺取財，附此說明。
據上論斷，應依刑事訴訟法第二百七十三條之一第一項、第二百九十九條第一項前段
、第三百條，刑法第三十條第一項前段、第三百三十九條第一項、第三十條第二項、
第四十一條第一項前段，罰金罰鍰提高標準條例第一條前段、第二條，判決如主文。
本案經檢察官戊○○到庭執行職務。
中      華      民      國      九十三    年      八      月    十三    日
                                臺灣臺中地方法院刑事第四庭
                                        法  官  羅  智  文
右正本證明與原本無異。
如不服本判決，應於判決送達後十日內向本院提出上訴狀，上訴於臺灣高等法院臺中
分院( 須附繕本 )。
                                        書記官
中      華      民      國      九十三    年      八      月    十七    日
附錄論罪科刑法條
刑法第三十條
幫助他人犯罪者，為從犯。雖他人不知幫助之情者，亦同。
從犯之處罰，得按正犯之刑減輕之。
刑法第三百三十九條第一項
意圖為自己或第三人不法之所有，以詐術使人將本人或第三人之物交付者，處五年以
下有期徒刑、拘役或科或併科一千元以下罰金。
